臺灣高等法院高雄分院刑事判決　　　　100年度上易字第152號
上　訴　人
即　被　告　林秀姍
上列上訴人因詐欺案件，不服臺灣屏東地方法院99年度易字第84
1 號中華民國99年11月30日第一審判決（起訴案號：臺灣屏東地
方法院檢察署99年度偵字第6189號），提起上訴，本院判決如下
：
     主  文
上訴駁回。
     理  由
一、按不服地方法院之第一審判決而上訴者，應向管轄第二審之
    高等法院為之。上訴書狀應敘述具體理由。上訴書狀未敘述
    上訴理由者，應於上訴期間屆滿後20日內補提理由書於原審
    法院，逾期未補提者，原審法院應定期間先命補正。第二審
    法院認為上訴書狀未敘述理由或上訴有第362 條前段之情形
    者，應以判決駁回之。但其情形可以補正而未經原審法院命
    其補正者，審判長應定期間先命補正。刑事訴訟法第361 條
    、第367 條，分別定有明文。所謂不服第一審判決之具體理
    由，必係依據卷內既有訴訟資料或提出新事證，指摘或表明
    第一審判決有何採證認事、用法或量刑等足以影響判決本旨
    之不當或違法，而構成應予撤銷之具體事由，始克當之（例
    如：依憑證據法則具體指出所採證據何以不具證據能力，或
    依憑卷證資料，明確指出所為證據證明力之判斷如何違背經
    驗、論理法則）；倘僅泛言原判決認定事實錯誤、違背法令
    、量刑失之過重或輕縱，而未依上揭意旨指出具體事由，或
    形式上雖已指出具體事由，然該事由縱使屬實，亦不足以認
    為原判決有何不當或違法者（例如：對不具有調查必要性之
    證據，法院未依聲請調查亦未說明理由，或援用證據不當，
    但除去該證據仍應為同一事實之認定），皆難謂係具體理由
    ，俾與第二審上訴制度旨在請求第二審法院撤銷、變更第一
    審不當或違法之判決，以實現個案救濟之立法目的相契合，
    並節制濫行上訴（最高法院97年度臺上字第892 號判決參照
    ）。是以上訴人之上訴書狀或補提之上訴理由書，雖有敘述
    上訴理由，惟並未具體敘述第一審判決有上述違法、不當情
    形，即與未敘述具體理由無異，其所為上訴，即不符合上訴
    之法定要件。
二、本件上訴人即被告林秀姍因詐欺案件，經原審依刑法第30條
    第1 項、第339 條第1 項、第41條第1 項前段、刑法施行法
    第1 條之1 之規定，論以幫助詐欺取財罪，復審酌被告正值
    青壯，非無謀生能力，竟因貪圖小利，將其郵局帳戶提供他
    人詐欺取財使用，紊亂社會正常交易秩序，使不法之徒得以
    從事犯罪，並造成檢警查緝及被害人尋求救濟之困難，並參
    酌被害人遭詐騙之金額，被告坦承犯行之犯後態度、所獲利
    不多及犯罪之動機、目的、經濟狀況及智識程度等一切情狀
    ，量處拘役30日，並諭知以新臺幣（下同）1,000 元為1 日
    易科罰金之折算標準。已詳敘所憑之證據與認定之理由，所
    為論敘，經核並無違背經驗法則或論理法則，量刑亦屬允當
    。
三、被告於民國99年12月3 日收受判決後，於同年月10日具狀向
    原審法院提起上訴，上訴理由謂：其帳戶都是自己在使用，
    不可能為了2,000 元賣掉，其並不缺錢，精神狀況不佳云云
    。
四、惟查：原判決就被告與同案被告柯順河（被訴幫助詐欺取財
    部分經原審判處拘役30日確定）基於幫助詐欺取財之犯意，
    於99年1 月25日某時，由柯順河搭載被告前往屏東縣長治鄉
    ○○村○○路11之1 號全家便利商店，將被告所申辦之中華
    郵政文山指南郵局第00000000000000號帳戶存簿、提款卡、
    印章及提款卡密碼等物，以2,000 元之價格售予真實姓名不
    詳之詐欺集團成員，嗣該詐欺集團意圖為自己不法之所有，
    基於詐欺取財之犯意，於99年1 月27日撥打電話予曾慧青，
    佯稱：係曾慧青之友人余月蓉，錢仍不夠，致曾慧青因此陷
    於錯誤匯款20,000元至前開帳戶之事實，係依憑被告與柯順
    河於原審坦承在卷，並有被害人曾慧青之指訴、通訊監察譯
    文、被告上開郵局帳戶申請資料、查詢帳戶最近交易資料、
    被害人曾慧青之匯款單在卷可憑，足見被告之自白核與事實
    相符等情，已分別敘述其所憑之證據及認定之理由，被告上
    開幫助詐欺取財犯行，應可認定。原審綜合上情，以被告正
    值青壯，竟因貪圖小利，將其郵局帳戶提供他人作為詐欺取
    財匯款使用，紊亂社會正常交易秩序，造成檢警查緝及被害
    人尋求救濟之困難，復參酌被害人遭詐騙之金額，被告坦承
    犯行之犯後態度、所獲利不多及犯罪之動機、目的、經濟狀
    況及智識程度等一切情狀，量處上開徒刑，足認其量刑已審
    酌刑法第57條各款規定事項，且刑法第339 條第1 項詐欺取
    財罪之法定刑度為5 年以下有期徒刑、拘役或科或併科銀元
    1,000 元以下罰金，原審就被告上開所犯，依幫助犯之規定
    減輕其刑，量處拘役30日，並無失之過重情形，亦未逾越法
    定刑度，又未濫用自由裁量之權限。
五、至被告提起上訴，翻異其於原審自白認罪之供述，改以前詞
    置辯。然查，被告上開郵局帳戶等資料，係被告與其前男友
    柯順河於上開時、地以2,000 元之價格出售予不詳年籍之詐
    騙集團成員等情，已據被告於警詢、偵查中供述明確（偵字
    第5641號卷第6 頁背面-7頁、偵字第6189號卷第6-7 頁），
    復經證人即同案被告柯順河於警詢及偵查中證述綦詳（偵字
    第5641號卷第10頁背面-12 頁、偵字第6189號卷第6-7 頁）
    ，核與被告及柯順河於原審自白認罪之本意相符（原審卷第
    13頁背面），被告上開幫助詐欺取財犯行，至為明確。從而
    ，被告前揭上訴所陳，已與其在警詢、偵查及原審認罪所為
    之供述不符，此外復無其他證據可佐其上開所辯內容為真實
    ，被告上訴所陳各節，僅係事後空言翻異前詞，顯未依據卷
    內既有訴訟資料或提出新事證，指摘或表明第一審判決有何
    採證認事、用法或量刑等足以影響判決本旨之不當或違法，
    而構成應予撤銷之具體事由，只徒憑己見陳述個人主觀上所
    期待之判決結果，空言指摘原判決不當云云，顯未敘述具體
    理由。
六、綜上所述，被告既未依據卷內既有訴訟資料或提出新事證，
    指摘或表明第一審判決有何採證認事、用法或量刑等足以影
    響判決本旨之不當或違法，而構成應予撤銷之具體事由，按
    之上開規定，被告之上訴顯屬違背法律上之程式，應由本院
    依同法第367 條前段、第372 條規定，不經言詞辯論逕行判
    決如主文。
七、本件被告之上訴既因違背法律上之程式，由本院不經言詞辯
    論判決駁回其上訴，則臺灣桃園地方法院檢察署檢察官移送
    併辦部分（100 年度偵緝字第167 號；併辦事實與本案事實
    同一），應退由檢察官另行依法辦理，一併敘明。
中    華    民    國  100     年    2     月    16    日
                  刑事第三庭    審判長法  官   莊崑山
                                      法  官   莊松泉
                                      法  官   唐照明
以上正本證明與原本無異。
不得上訴。
中    華    民    國  100     年    2     月    16    日
                                      書記官   黃琳群